【裁判字號】    89,易,4949
【裁判日期】    900531
【裁判案由】    傷害
【裁判全文】
臺灣高雄地方法院刑事判決                        八十九年度易字第四九四九號
    公  訴  人  臺灣高雄地方法院檢察署檢察官
    被      告  丁○○
    被      告  乙○○
    共      同
    指定辯護人  本院公設辯護人甲○○
右列被告等因傷害案件，經檢察聲請簡易判決處刑（八十九年度偵字第一八八一一號
），本院認不宜以簡易判決處刑，改依通常程序審理，判決如左︰
    主  文
丁○○、乙○○共同傷害人之身體，各處有期徒刑陸月，如易科罰金，均以佰元折
算壹日。
    事  實
一、丁○○與乙○○二人，於民國八十九年七月十日晚間，至高雄市○○區○○路四
    四九號「好樂迪自助式ＫＴＶ」消費，當日消費完畢至櫃台結帳時，乙○○因與
    亦至該ＫＴＶ消費之丙○○發生口角而遭丙○○罵三字經，後二人結帳走出一樓
    大門口時，丁○○適遇綽號「阿鋒」之不詳姓名年籍成年友人，丁○○乃將乙○○與丙○○口角之事告知「阿鋒」之友人，該「阿鋒」之男子乃提議報報復，經
    丁○○、乙○○同意，三人乃共同基於傷害之犯意聯絡，分持「阿鋒」所提供之
    球棒各一支（未扣案），於ＫＴＶ一樓門口等待丙○○出現，嗣於當日二十三時
    五十分許，三人見丙○○與陳緯民、王森榮、張文振等友人消費完畢走出ＫＴＶ
    一樓門口時，即分持球棒毆打丙○○、陳緯民、王森榮、張文振等人，致丙○○
    受有脾臟破裂合併腹內出血、左腎撕裂合併腹腔出血之傷害；陳緯民受有右前臂
    及上背部挫傷之傷害；王森榮則受有右手挫傷之傷害；另張文振則未被毆擊成傷
    （偵查中已撤回告訴）。嗣後丁○○、乙○○與「阿鋒」之男子，乘坐不知情甫
    駕車至該處之洪國祥（另為不起訴處分）所駕駛之ＶＭ─二二三一號自小客車逃
    離現場。
二、案經丙○○、陳緯民、王森榮訴由高雄市政府警察局小港分局移送臺灣高雄地方
    法院檢察署檢察官聲請簡易判決處刑。
    理  由
一、右揭事實，業據被告丁○○、乙○○二人於警、偵訊及本院審理時均坦承不諱，
    核與告訴人丙○○、陳緯民、王森榮所指訴之情節大致相符，被告二人上開自白
    應與事實相符，堪信為真實。此外，復有丙○○、陳緯民、王森榮三人之診斷證
    明書五紙附卷可稽，事證明確，被告二人犯行，堪以認定。
二、核被告二人所為，均係犯刑法第二百七十七條第一項之傷害罪。被告二人與綽號
    「阿鋒」之成年男子，就前揭犯行，互有犯意聯絡及行為分擔，均為共同正犯。
    又被告二人基於一傷害犯意及行為，各使告訴人三人受傷，侵害數法益，為一行
    為觸犯三個傷害罪名，為想像競合犯，應依刑法第五十五條規定從一之傷害罪處
    斷。審酌被告二人與告訴人素未謀識，偶因口角，即持棒施加暴力，致告訴人均
    受有傷害，其中告訴人丙○○甚至受有脾臟破裂合併腹內出血、左腎撕裂合併腹
    腔出血之傷害，傷勢顯然不輕，年輕氣盛，逞強鬥狠，增添社會暴戾之氣，行為
    顯具嚴重危險性，且迄今猶未與告訴人和解，賠償告訴人所受損害，惟念其等犯
    後均坦承犯行，偵審期間態度尚佳，前亦均無犯罪前科，有臺灣高雄地方法院檢
    察署刑案資料查註記錄表在卷可參等一切情狀，各量處如主文所示之刑，並均諭
    知易科罰金之折算標準。又被告犯罪後後，原刑法第四十一條有關易科罰金之規
    定已於九十年一月十日修正公布為第一項，並於同年月十二日生效，其修正後之
    刑法第四十一條第一項規定：「犯罪重本刑五年以下有期徒刑之罪，而受六個月
    以下有期徒刑或拘役之宣告，因身體、教育、職業或家庭之關係，執行顯有困難
    者，得以一元以上三元以下折算一日，易科罰金。但確因不執行所宣告之刑難收
    矯正之效者，或難以維持法秩序者，不在此限。」與修正前之刑法第四十一條規
    定比較結果，因修正後之現行刑法第四十一條第一項後段但書規定，對於修正前
    原屬犯最重本刑為三年以下有期徒刑之罪，而受六個月以下有期徒刑或拘役之宣
    告者較為不利，依刑法第二條第一項後段但書之規定，自應適用修正前刑法第四
    十一條規定予以諭知易科罰金之折算標準，併此敘明。至被告毆打告訴人所持之
    球棒三支，雖為共犯之「阿鋒」男子所有，惟該人姓名年籍均不詳，球棒亦均未
    據扣案，為免日後執行困難，均不為沒收之宣告。
三、又告訴人丙○○雖受有脾臟破裂合併腹內出血、左腎撕裂合併腹腔出血之傷害，
    其後脾臟並因而被切除，本院鳳山簡易庭承審法官因而認被告二人所犯為重傷害
    罪一節，經本院向為告訴人丙○○實施脾臟切除手術之高雄市立小港醫院醫師函
    查結果，初據該院陳漢文醫師函覆：「一、脾臟功能在於製造抗體及過濾處理老
    舊的紅血球，屬免疫系統的一部份。二、脾臟切除後，其功能應可由其它免疫系
    統替代，是否完全替代則無法認定。影響免疫系統是因年齡不同而有影響，一般
    在兒童階段切除脾臟較有免疫系統方面的問題。丙○○年齡二十二歲，影響應不
    大，如需認定時應以檢驗為依據方可決定」等語，有該院九十年三月九日（90）
    高醫港秘字第三六六號函文一份可稽，故本院於審理期間再委託該醫院就告訴人
    丙○○脾臟切除後對其身體或健康有無重大影響進行實際檢驗結果（距丙○○切
    除脾臟後約有七、八個月之久），已據該院函覆告訴人丙○○身體之免疫功能未
    受影響等語在卷，復有該院九十年四月二十七日（90）高醫港秘字第六四六號函
    文可稽，故脾臟切除後對於告訴人丙○○之身體健康，應無重大影響，已堪認定
    ，核與刑法第十條第四項重傷之構成要件尚屬有間，被告二人之行為仍應依前街
    揭傷害罪論處，附此敘明。
據上論斷，應依刑事訴訟法第四百五十二條、第二百九十九條第一項前段，刑法第二
條第一項後段但書、第二十八條、第二百七十七條第一項、修正前刑法第四十一條，
罰金罰鍰提高標準條例第一條前段、第二條，判決如主文。
中      華      民      國    九十      年      五      月    三十一    日
                                    臺灣高雄地方法院刑事庭
                                        法  官  陳淑卿
右正本證明與原本無異。
如不服本判決，應於送達後十日內，向本院提出上訴狀。
                                        書記官  陳朝宗
中      華      民      國    九十      年      五      月    三十一    日
附錄本判決論罪之法條全文
刑法第二百七十七條條第一項
  傷害人之身體或健康者，處三年以下有期徒刑、拘役或一千元以罰金。


司法院資訊處製作；財團法人民間司法改革基金會備份。
